【裁判字號】    92,台上,910
【裁判日期】    920508
【裁判案由】    損害賠償
【裁判全文】
最高法院民事裁定                                九十二年度台上字第九一○號
    上  訴  人  立光建設股份有限公司
    法定代理人  陳韻如
    上  訴  人  甲○○
    共      同
    訴訟代理人  吳明益律師
                李文平律師
    被 上訴 人  乙○○
右當事人間請求損害賠償事件，上訴人對於中華民國九十年六月十九日台灣高等法院
花蓮分院第二審更審判決（九十年度上更(二)字第二號），提起上訴，本院裁定如左：
    主  文
上訴駁回。
第三審訴訟費用由上訴人負擔。
    理  由
按對於第二審判決上訴，非以其違背法令為理由，不得為之。又提起上訴，上訴狀內
應記載上訴理由，表明原判決所違背之法令及其具體內容，暨依訴訟資料合於該違背
法令之具體事實。民事訴訟法第四百六十七條、第四百七十條第二項定有明文。而依
同法第四百六十八條規定，判決不適用法規或適用法規不當者，為違背法令；依同法
第四百六十九條規定，判決有該條所列各款情形之一者，為當然違背法令。是當事人
提起上訴，如依民事訴訟法第四百六十八條規定，以第二審判決有不適用法規或適用
法規不當為理由時，其上訴狀或理由書應表明該判決所違背之法令條項，或有關判例
、解釋字號，或成文法以外之習慣或法理等及其具體內容，暨係依何訴訟資料合於該
違背法令之具體事實；如以民事訴訟法第四百六十九條所列各款情形為理由時，其上
訴狀或理由書應表明該判決有合於各該條款之具體內容，及係依何訴訟資料合於該違
背法令之具體事實。上訴狀或理由書如未依上述方法表明，或其所表明者，顯與上開
法條規定不相合時，即難認為已合法表明上訴理由，其上訴自非合法。本件上訴人對
第二審判決提起上訴，係以：伊曾抗辯被上訴人所駕駛大貨車與上訴人甲○○所駕駛
大貨車之車距為六四‧一公尺，在被上訴人所駕駛大貨車前之李連順所駕駛之大貨車
猶能及時閃避，而被上訴人所駕駛大貨車在現場留下二十公尺之煞車痕，顯見被上
訴人駕駛大貨車疏未注意車前情況及超速行駛為肇事原因，原審對之未加審認，即有
違法。又原審將甲○○之身分、社會地位及經濟能力列入考量後所定之精神撫慰金新
台幣（下同）五十萬元較未列入考量之前為高，有違經驗法則云云，為其論據。惟查
上訴人所陳上述理由，無非係就原審依取捨證據、認定事實之職權行使所論斷：甲○
○所駕大貨車確實因為車輛發生機械上的問題而在道路上突然間減速、突踩煞車於短
距離內停止，自足以導致尾隨在後之車輛因閃避不及而自後追撞，堪認甲○○對於系
爭事故之發生應負過失責任。但被上訴人亦係以駕駛大貨車為業，其行車速度過快，
且未與前車保持安全間距，對於該事故之發生與有百分之五十之過失。而被上訴人原
以駕駛大貨車為生，月收入一萬八千三百元，因此次事故導致雙腳截肢，造成終生殘
廢，已無法從事原來工作，人生希望頓時破滅，精神上自受重大痛苦，審酌甲○○年
收入所得為三十四萬五千八百二十五元，育有二男一女，尚需養育母親，上訴人立光
建設股份有限公司則有相當資力以及其他兩造之身分、地位、經濟情況暨上訴人侵權
行為之態樣等一切情狀，認被上訴人得請求精神上之損害以五十萬元為適當，再依前
述雙方之過失比例，減輕上訴人之賠償金額等情，指摘其為不當，並就原審已論斷者
，泛言為違法，而非表明該判決所違背之法令及其具體內容，暨依訴訟資料合於該違
背法令之具體事實，難認其已合法表明上訴理由。依首揭說明，應認其上訴為不合法
。
據上論結，本件上訴為不合法。依民事訴訟法第四百八十一條、第四百四十四條第一
項、第九十五條、第七十八條，裁定如主文。
中      華      民      國    九十二    年      五      月      八      日
                              最高法院民事第七庭
                                  審判長法官  蘇  茂  秋
                                        法官  徐  璧  湖
                                        法官  朱  建  男
                                        法官  蘇  達  志
                                        法官  沈  方  維
      右正本證明與原本無異
                                              書  記  官
中      華      民      國    九十二    年      五      月     二十     日
                                                                        Ｒ


司法院資訊處製作；財團法人民間司法改革基金會備份。
